臺灣高雄地方法院刑事判決
110年度訴字第861號
公  訴  人  臺灣高雄地方檢察署檢察官
被      告  邱振龍


指定辯護人  本院公設辯護人黃文德
上列被告因毒品危害防制條例案件，經檢察官提起公訴（110年
度偵字第20260號、110年度偵字第24760號、110年度偵字第2522
1號），本院判決如下：
    主  文
邱振龍犯如附表一所示之罪，共陸罪，各處如附表一「主文」欄
所示之刑及沒收。應執行有期徒刑玖年陸月。
    事  實
一、邱振龍明知海洛因係毒品危害防制條例第2條第2項第1款所
    公告列管之第一級毒品，不得非法持有、販賣，竟仍基於販
    賣第一級毒品海洛因以營利之犯意，利用其所有之附表二編
    號5所示OPPO手機內通訊軟體「LINE」聯絡毒品交易細節，
    於附表一所示時、地，以附表一所示價格，販賣第一級毒品
    海洛因予附表一所示購毒者。嗣警於民國110年9月15日7時1
    0分許，持本院核發之搜索票至其位於高雄市○○區○○路000巷
    0號居處執行搜索時，在高雄市三民區正忠路233巷口，當場
    查獲邱振龍正欲販賣海洛因予朱育志（即附表一編號6部分
    ，起訴書誤載為朱育民），在朱育志駕駛之自用小貨車上扣
    得邱振龍欲販賣給朱育志之第一級毒品海洛因1包（如附表
    二編號14所示之物），並於邱振龍上開居處查獲甫將購得之
    海洛因施用完畢之陳俊吉（即附表一編號4部分，所涉施用
    毒品部分，另經本院裁定觀察、勒戒），以及正欲施用甫購
    得之海洛因之陳柏屹（即附表一編號5部分，所涉持有毒品
    犯行，業經檢察官聲請簡易判決處刑），並在邱振龍上開居
    處內扣得如附表二所示之物，而查悉上情。
二、案經高雄市警察局鼓山分局報告臺灣高雄地方檢察署檢察官
    偵查起訴。
    理  由
一、證據能力部分：
    本判決所引用之供述證據（含書面陳述），屬被告以外之人
    於審判外所作之陳述者，公訴人、被告及指定辯護人於本院
    準備程序時，均表示同意有證據能力（見本院卷第40頁），
    本院斟酌此等供述證據作成時之情況，並無違法不當情事，
    且認為以之作為證據應屬適當，依刑事訴訟法第159 條之5 
    第1 項之規定，得作為證據。至以下所引用之非供述證據，
    均非人對現場情形之言詞描述本身，自無傳聞法則之適用，
    且無違法取得之情形，故亦得作為證據。
二、訊據被告就附表一所示各次犯行，於偵查中及本院審理中均
    坦承不諱（見偵一卷第31頁至第33頁；本院卷第37頁、第11
    1頁），核與證人朱育志、陳俊吉以及陳柏屹於警詢、偵查
    中證述之情節相符（見警二卷第45頁至第51頁、第57頁至第
    65頁、第81頁至第86頁；偵一卷第45頁至第47頁、第53頁第
    56頁、第61頁至第63頁），且有被告之通訊軟體LINE頁面擷
    圖、被告與證人朱育志、陳俊吉以及陳柏屹之通訊軟體LINE
    對話擷圖、現場監視器畫面擷圖、本院勘驗被告扣案OPPO手
    機之LINE對話擷圖以及本院勘驗筆錄在卷可憑（見警二卷第
    53頁至第55頁、第61頁至第63頁、第83頁至第84頁、第93頁
    ；偵一卷第125頁至第133頁；本院卷第41頁、第45頁至第47
    頁），另有本院110年聲搜字第1050號搜索票、高雄市政府
    警察局鼓山分局搜索扣押筆錄、扣押物品目錄表、扣案物照
    片在卷可佐（見警一卷第3頁、第49頁至第55頁；偵一卷第8
    1頁至第83頁、第93頁至第99頁）。又被告為警在居處查獲
    之如附表二編號1所示碎塊狀檢品2包、粉末檢品1包，經送
    檢驗均含第一級毒品海洛因成分，有法務部調查局濫用藥物
    實驗室110年10月22日調科壹字第11023013090號鑑定書在卷
    可參（見偵一卷第101頁），足證被告之自白與事實相符，
    應堪採信。又販賣毒品之行為，本無一定之公定價格，是其
    各次買賣價格，當亦各有差異，或隨供需雙方之資力、關係
    之深淺、需求之數量、貨源充裕與否、販賣者對於資金之需
    求如何，殷切與否，以及政府查緝之態度，進而為各種不同
    之風險評估，而為機動性調整，是其價格標準，自非一成不
    變。況且，販賣者從各種「價差」或「量差」或係「純度（
    如摻入葡萄糖等物）」謀取利潤方式，或有差異，然其所圖
    利益之非法販賣行為目的，則屬相同，並無二致。且依一般
    民眾普遍認知毒品之非法交易，向為政府查禁森嚴，且重罰
    不寬貸，衡諸常情，倘非有利可圖，絕無平白甘冒被重罰高
    度風險之理。本案被告供稱販賣可以賺一些供自己施用等語
    （見本院卷第130頁），堪認被告本案如附表一各次販賣毒
    品犯行均有營利之意圖無訛。
三、附表一編號6部分：
　㈠按所謂販賣，除有特別情形外，係指出賣人將販賣標的物移
    轉於買受人，使其取得該物之所有權，始足當之（民法第34
    5條第1項、第348條第1項及第761條參照），倘標的物尚未
    移轉交付於買受人，自難謂販賣行為已經完成。就刑事法之
    販賣罪而言，若出賣人將販賣物之所有權交付移轉於買受人
    ，即具備販賣罪構成要件之所有要素，而為犯罪既遂。亦即
    販賣行為之既、未遂，端賴標的物之是否交付而定（最高法
    院103年度台上字第3376號刑事判決意旨參照）。
　㈡本案檢察官雖起訴被告如附表一編號6所示犯行構成販賣第一
    級毒品罪。惟證人即警員黃俊銘於本院審理中具結證稱：本
    案於110年9月15日在被告住處外面埋伏，看到被告雙手交叉
    靠在車門上，與朱育志接觸，朱育志坐在車內，當時車窗是
    打開的，我用手拍被告肩膀，他才看到我。我們過去時，被
    告雙手是空的，我們請朱育志下車，車門打開才看到毒品在
    自小貨車駕駛座地上。當時沒看到誰把毒品放或丟在駕駛座
    地上。我只有看到他們接觸，沒有辦法確定他們有無完成交
    易等語（見本院卷第112頁至第114頁）。被告則供稱：當時
    我雙手交叉靠在駕駛座車門，跟朱育志講話，海洛因拿在我
    手上，警員從後面拍我肩膀時，我就把拿在手上的海洛因放
    掉，海洛因就掉在駕駛座左邊地板上等語（見本院卷第115
    頁）。自以上證人證述及被告供述，可見於110年9月15日上
    午7時6分許，被告與證人朱育志確係欲交易毒品海洛因而在
    上開地點見面，被告當時將海洛因拿在自己手中，尚未將海
    洛因交付證人朱育志，即遭警員黃俊銘拍肩膀，被告即鬆開
    手讓海洛因掉落，此動作應屬被告驚慌下之反應，而非欲將
    毒品交付給朱育志之意思。況且證人朱育志於警詢中證稱：
    我和被告交易3次，都是用手機LINE與被告聯絡，開車至他
    家樓下後打給他，他會拿海洛因下來我車門旁以一手交錢一
    手交貨方式交易等語（見警二卷第48頁至第49頁）；復於偵
    查中證稱：9月15日當天被告正要給我毒品時，警察就圍上
    來，被告就把那包海洛因丟在我車子裡等語（見偵一卷第61
    頁），亦足見被告與證人朱育志平常交易毒品之方式為一手
    交錢一手交貨，並未約定以此種丟毒品至證人朱育志車內之
    方式來交付毒品。則被告既尚未將海洛因移轉交付給證人朱
    育志，此部分之販賣行為即屬未遂。而警員當場在證人朱育
    志駕駛之自小貨車駕駛座處扣得如附表二編號14所示白色粉
    末1包，經檢驗出海洛因成分，此有高雄市政府警察局鼓山
    分局扣押筆錄、扣押物品目錄表以及高雄市立凱旋醫院110
    年10月27日濫用藥物成品檢驗鑑定書各1份在卷可參（見偵
    一卷第103頁、第107頁至第111頁），是足證被告此部分之
    自白與事實相符，應堪採信。
四、綜上，被告本案犯行均堪認定，應予依法論科。　　
五、論罪科刑之法律適用：
　㈠核被告所為附表一編號1至5所示犯行，均係犯毒品危害防制
    條例第4 條第1 項之販賣第一級毒品罪；所為附表一編號6
    所示犯行，係犯同條例第4條第6項、第1 項之販賣第一級毒
    品未遂罪。被告為販賣而持有第一級毒品海洛因之低度行為
    ，各為其販賣第一級毒品海洛因之高度行為所吸收，均不另
    論罪。檢察官認被告所為附表一編號6此部分為販賣第一級
    毒品既遂，尚有誤會，此部分已說明如前，而刑事訴訟法第
    300條所謂變更法條，係指罪名之變更而言。若僅行為態樣
    有正犯、從犯之分，或既遂、未遂之分，即無庸引用刑事訴
    訟法第300條變更起訴法條。
　㈡附表一編號6部分被告之販賣行為係屬未遂，爰依刑法第25條
    第2 項規定，按既遂犯之刑度減輕其刑。
　㈢被告本案附表一所犯各次犯行，於偵查中及本院審理中均已
    自白犯行，有被告之各次筆錄在卷可憑，爰均依毒品危害防
    制條例第17條第2 項之規定減輕其刑，而就附表一編號6部
    分並依法遞減輕之。　
　㈣至於被告先前曾供出其毒品來源為綽號「黑仔」之彭貴祿，
    惟該人嗣後因另案遭查獲並送執行，故檢、警未查得該人提
    供毒品給被告之犯行，此有高雄市政府警察局鼓山分局111
    年2月9日高市警鼓分偵字第11170164700號函及所附彭貴祿
    之在監在所查詢表、臺灣高雄地方檢察署111年2月8日雄檢
    榮宇110偵20260字第1119008460號函各1份在卷可證（見本
    院卷第51頁至第55頁），故本案並未因被告之供述而查獲毒
    品來源，就被告之本案犯行均無從依毒品危害防制條例第17
    條第1 項之規定減輕其刑。
　㈤被告所為販賣第一級毒品罪，其法定刑為「處死刑或無期徒
    刑；處無期徒刑者，得併科3 千萬元以下罰金」。然同為販
    賣第一級毒品之人，其原因動機不一，犯罪情節未必盡同，
    或有大盤毒梟者，亦有中、小盤之分，甚或僅止於吸毒者友
    儕間為求互通有無之有償轉讓者亦有之，其販賣行為所造成
    危害社會之程度自屬有異，法律科處此類犯罪，所設之法定
    最低本刑卻同為「無期徒刑，得併科3 千萬元以下罰金」，
    不可謂不重。於此情形，倘依其情狀處以相當之有期徒刑，
    即足以懲儆，並可達防衛社會之目的者，自非不可依客觀之
    犯行與主觀之惡性二者加以考量其情狀，是否有可憫恕之處
    ，適用刑法第59條之規定酌量減輕其刑，期使個案裁判之量
    刑，能斟酌至當，符合比例原則。查被告所為本案販賣第一
    級毒品既遂、未遂犯行，販賣所得金額介於500 元至1,000
    元之間，未遂部分並未取得價金，販毒對象僅3人，與長期
    大宗出售第一級毒品以賺取巨額利潤者，尚屬有別，以其犯
    罪情節論，惡性尚非重大不赦，對社會造成之危害尚無從與
    販賣毒品之大盤、中盤相提並論，其對社會治安及國民健康
    之危害顯然較小，其法定最低刑度「無期徒刑，得併科3 千
    萬元以下罰金」，難謂符合罪刑相當性、比例原則及與大盤
    毒梟之惡行有所區隔。雖依前述規定減刑後之最低度刑為既
    遂犯部分「有期徒刑15年」、未遂犯部分「有期徒刑7年6月
    」，然以一般人之觀點，客觀上確實會有過苛而情輕法重之
    感，實足以引起一般之同情，揆諸上揭說明，對被告所犯附
    表一各次犯行，認均已符犯罪之情狀堪予憫恕之情事，爰適
    用刑法第59條之規定酌量減輕其刑，並均依法遞減輕之。
  ㈥爰審酌被告販賣海洛因，助長毒品氾濫，有害國民身心健康
    及社會治安，且施用者一旦染癮，難以戒除，常使施用者經
    濟地位發生實質改變而處於劣勢，且為持續獲得毒品，常淪
    為盜匪之類，影響社會治安甚鉅，其所為殊屬不該。惟念被
    告犯後均坦承犯行，復兼衡被告附表一編號1至5各次販賣海
    洛因所得金額及附表一編號6未獲得價金，以及被告自述之
    教育程度、家庭生活及經濟狀況（見本院卷第129頁）等一
    切情狀，分別量處如附表一各編號「主文」欄所示之刑。又
    按刑法第51條數罪併罰定執行刑之立法方式，採限制加重原
    則，亦即非以累加方式定應執行刑，審酌被告本案有5次販
    賣第一級毒品既遂犯行以及1次販賣第一級毒品未遂犯行，
    犯行時間介於110年9月13日至同年月15日間所犯，販賣之對
    象僅有3 人，如以實質累加方式定應執行刑，則處罰之刑度
    顯將超過其行為之不法內涵，違反罪責原則，及考量因生命
    有限，刑罰對被告造成之痛苦程度，係隨刑度增加而生加乘
    效果，非以等比方式增加，是以隨罪數增加遞減刑罰方式，
    當足以評價被告行為不法性之法理（即多數犯罪責任遞減原
    則），而就被告所犯之罪定其應執行之刑如主文所示。
六、沒收部分：
  ㈠扣案如附表二編號1所示之第一級毒品海洛因3 包，據被告供
    稱係供自己施用及販賣使用等語（見警二卷第11頁），堪認
    該等毒品係被告供販賣所剩餘之毒品，該等第一級毒品海洛
    因與其無法析離之包裝袋，均應依毒品危害防制條例第18條
    第1 項前段之規定，在被告本案最後一次販賣第一級毒品犯
    行項下宣告沒收銷燬之。至於鑑定所耗損之毒品既已滅失，
    則無庸宣告沒收。另扣案如附表二編號14所示之第一級毒品
    海洛因1包，係被告如附表一編號6所示該次犯行欲販賣予證
    人朱育志之毒品，該包第一級毒品海洛因與其無法析離之包
    裝袋，均應依毒品危害防制條例第18條第1 項前段之規定，
    在被告如附表一編號6所示販賣第一級毒品未遂犯行項下宣
    告沒收銷燬之。至於鑑定所耗損之毒品既已滅失，則無庸宣
    告沒收。
　㈡扣案如附表二編號5所示之OPPO手機1支，據被告供稱為與附
    表所示各證人聯繫販賣毒品事宜所用等語（見本院卷第41頁
    ），故應依毒品危害防制條例第19條第1 項之規定，於被告
    附表一各次犯行項下宣告沒收。
　㈢扣案如附表二編號2至4所示之夾鍊袋7個、電子磅秤1台、吸
    管藥鏟1支，據被告供稱夾鏈袋係裝海洛因使用，吸管藥鏟
    係挖海洛因使用，電子磅秤係施用及販賣時使用等語（見警
    二卷第11頁），足見該等物品均為供本案各次販賣第一級毒
    品犯行使用，均應依毒品危害防制條例第19條第1 項之規定
    ，於被告如附表一各次犯行項下宣告沒收。
　㈣被告本案附表一編號4、5販賣毒品予證人陳俊吉、陳柏屹獲
    得之現金500元、1,000 元，為被告本案附表一編號4、5犯
    行之犯罪所得。而扣案如附表二編號6之現金1,500 元，據
    被告於警詢中供稱是查獲當天證人陳俊吉、陳柏屹向其購買
    毒品的錢等語（見警二卷第7頁），堪認扣案現金為被告附
    表一編號4、5所示犯行之犯罪所得，應依刑法第38條之1 第
    1 項前段之規定，宣告沒收如附表一編號4、5主文所示。至
    於被告本案如附表一編號1至3販賣毒品犯行各有獲得如附表
    一編號1至3所示之對價，此為被告各該犯行之犯罪所得，雖
    未扣案，均應依刑法第38條之1 第1 項前段、第3 項之規定
    宣告沒收，並於全部或一部不能沒收或不宜執行沒收時，均
    追徵其價額。
　㈤另扣案如附表二編號7至13所示之物，均無證據足認與被告本
    案犯行有何相關，均不予宣告沒收。
據上論斷，應依刑事訴訟法第299 條第1 項前段，判決如主文。
本案經檢察官游淑玟提起公訴，檢察官李佳韻到庭執行職務。
中　　華　　民　　國　　111 　年　　4 　　月　　7 　　日
                  刑事第十五庭審判長法　官  方錦源
                                    法  官  陳彥霖
                                    法  官  都韻荃
以上正本證明與原本無異。
如不服本判決應於收受送達後20日內向本院提出上訴書狀，並應
敘述具體理由；如未敘述上訴理由者，應於上訴期間屆滿後20日
內向本院補提理由書（均須按他造當事人之人數附繕本）「切勿
逕送上級法院」。
中　　華　　民　　國　　111 　年　　4 　　月　　7 　　日
　　　　　　　　　　　　　　  　　　 書記官　 吳紫瑄　　　　　　　　　　　　
附錄本案論罪科刑法條：
毒品危害防制條例第4條第1項
製造、運輸、販賣第一級毒品者，處死刑或無期徒刑；處無期徒
刑者，得併科新臺幣3千萬元以下罰金。
附表一：
編號 時間（民國）、地點 購毒者 交易方式、毒品種類、數量及金額（新臺幣） 主文 1 110年9月13日晚上7時許，在高雄市○○區○○路000巷0號邱振龍居處外面 朱育志 邱振龍以通訊軟體LINE於110年9月13日晚上6時14分許至同日晚上6時56分許之間，與朱育志聯繫後，朱育志於左列時間，前往左列地點，向邱振龍購買海洛因1小包，邱振龍將海洛因1小包交給朱育志，並向其收取500 元。 邱振龍犯販賣第一級毒品罪，處有期徒刑柒年捌月。扣案如附表二編號2至5所示之物均沒收。未扣案之犯罪所得新臺幣伍佰元沒收，於全部或一部不能沒收或不宜執行沒收時，追徵其價額。 2 110年9月14日上午7時55分許，在高雄市○○區○○路000巷0號邱振龍居處內 陳俊吉 邱振龍以通訊軟體LINE於110年9月14日上午7時45分許，與陳俊吉聯繫後，陳俊吉於左列時間，前往左列地點，向邱振龍購買海洛因1小包，邱振龍將海洛因1小包交給陳俊吉，並向其收取500元。 邱振龍犯販賣第一級毒品罪，處有期徒刑柒年捌月。扣案如附表二編號2至5所示之物均沒收。未扣案之犯罪所得新臺幣伍佰元沒收，於全部或一部不能沒收或不宜執行沒收時，追徵其價額。 3 110年9月14日上午8時許，在高雄市○○區○○路000巷0號邱振龍居處外面 朱育志 邱振龍以通訊軟體LINE於110年9月14日上午7時45分許至同日上午7時48分許之間，與朱育志聯繫後，朱育志於左列時間，前往左列地點，向邱振龍購買海洛因1小包，邱振龍將海洛因1小包交給朱育志，並向其收取500 元。 邱振龍犯販賣第一級毒品罪，處有期徒刑柒年捌月。扣案如附表二編號2至5所示之物均沒收。未扣案之犯罪所得新臺幣伍佰元沒收，於全部或一部不能沒收或不宜執行沒收時，追徵其價額。 4 110年9月15日上午7時許，在高雄市○○區○○路000巷0號邱振龍居處內 陳俊吉 邱振龍以通訊軟體LINE於110年9月15日上午6時51分至同日上午6時53分許之間，與陳俊吉聯繫後，陳俊吉於左列時間，前往左列地點，向邱振龍購買海洛因1小包，邱振龍將海洛因1小包交給陳俊吉，並向其收取500元。 邱振龍犯販賣第一級毒品罪，處有期徒刑柒年捌月。扣案如附表二編號2至5所示之物及附表二編號6其中新臺幣伍佰元均沒收。 5 110年9月15日上午7時許，在高雄市○○區○○路000巷0號邱振龍居處內 陳柏屹 邱振龍以通訊軟體LINE於110年9月15日上午6時21分至同日上午6時40分許之間，與陳柏屹聯繫後，陳柏屹於左列時間，前往左列地點，向邱振龍購買海洛因1小包，邱振龍將海洛因1小包交給陳柏屹，並向其收取1,000元。 邱振龍犯販賣第一級毒品罪，處有期徒刑柒年玖月。扣案如附表二編號2至5所示之物及附表二編號6其中新臺幣壹仟元均沒收。 6 110年9月15日上午7時6分許，在高雄市三民區正忠路233巷巷口 朱育志 邱振龍以通訊軟體LINE於110年9月15日上午6時51分至同日上午7時5分許之間，與朱育志聯繫後，朱育志於左列時間，前往左列地點，欲向邱振龍購買價值500元之海洛因1小包，邱振龍在朱育志駕駛之AQS-6137號自小貨車外，尚未將海洛因1小包交給朱育志，亦未收取價金，即遭埋伏警員查獲而未完成交易。 邱振龍犯販賣第一級毒品未遂罪，處有期徒刑伍年貳月。扣案如附表二編號1、14所示之物均沒收銷燬，附表二編號2至5所示之物均沒收。 

附表二：

編號 扣案物品名稱 1 第一級毒品海洛因3包（檢驗前淨重合計5.4公克、驗餘淨重5.32公克） 2 夾鍊袋7個 3 電子磅秤1台 4 吸管藥鏟1支 5 OPPO手機（含SIM卡1 張：0000000000號，IMEI：000000000000000、000000000000000）1支 6 現金新臺幣1,500元 7 三星手機1 支（含SIM卡1 張：000000000號，IMEI：00000000000000號） 8 三星手機1 支（IMEI：00000000000000號、000000000000000號） 9 IPHONE手機1 支（含SIM卡1 張：0000000000號，IMEI：000000000000000 號、000000000000000 號） 10 注射針筒18支 11 吸食吸管8支（起訴書誤載為2支） 12 玻璃球2顆 13 安非他命吸食器1個 14 第一級毒品海洛因1包（檢驗前淨重0.094公克，驗餘淨重0.081公克）